臺灣高等法院刑事裁定　　　　　　　　　 96年度抗字第819號
抗　告　人　乙○○
即　具保人
　　　　　　　　　　　5弄17.
被　　　告　甲○○
即　受刑人
　　　　　　　　　　　5弄17.
　　　　　　　　　　（現於台灣台北監獄執行中）
上列抗告人因沒入保證金案件，不服臺灣桃園地方法院中華民國
96年7月12日裁定（96年度聲更字第1號），提起抗告，本院裁定
如下：
    主  文
原裁定撤銷，發回臺灣桃園地方法院。
    理  由
一、按沒入具保人繳納之保證金，應以被告在逃匿中為其要件，
    具保停止羈押之被告雖曾逃匿，但既經緝獲歸案，即不可再
    謂其逃匿而裁定沒入具保人繳納之保證金。」最高法院87年
    度台抗字第706號裁定意旨參照。具保停止羈押之被告逃匿
    者，應命具保人繳納指定之保證金額並沒入。又再執行羈押
    者，免除具保之責任。刑事訴訟法第118條、第119條第1項
    分別定有明文。是沒入具保人繳納之保證金，應以被告在逃
    匿中為其要件，具保停止羈押之被告逃匿，於緝獲歸案再執
    行羈押時，具保人之具保責任即因被告再羈押而告消滅，法
    院在被告逃匿中未裁定沒入保證金，自不得於被告緝獲再執
    行羈押後以裁定補行沒入。最高法院75年度台非字第247號
    裁定意旨參照。
二、本件抗告意旨略以：
    原裁定既認送達於被告及抗告人之執行傳票（傳喚95年7月3
    1日執行），因寄存送達而致傳喚執行日在該寄存送達之後
    ，而認定無效。即應以第2次傳喚即傳喚95年8月29日之應到
    案執行日為準。惟被告確因身體不適，於95年8月25日具狀
    向台灣桃園地方法院檢察署聲請延期執行。然原裁定以被告
    之病情非重，且經員警至被告家中拘提，亦未遇被告，亦見
    被告之病情非重，而認被告並無不能到案執行之情況。惟被
    告之診斷證明書，載有醫囑「宜休息療養，繼續門診治療」
    可見被告亟需靜養，則被告自就診日即95年8月21日迄傳喚
    執行日95年8月29日應屬合理之休養範圍，焉有所謂病情非
    重大。且被告既有具狀聲請延期執行，惟檢察官並未有准否
    被告之聲請，自讓被告有會錯檢察官並不反對其延期執行之
    聲請，被告確於95年11月8日自行到案，更可佐證被告未有
    逃匿之事實及故意，否則被告何必自行到案。為此聲請撤銷
    原裁定等語。
三、原法院裁定意旨：
(一)、按刑事訴訟法第118條第1項規定：具保停止羈押之被告逃匿
    者，得沒入具保人繳納之保證金額，法條僅係規定「被告逃
    匿」，即得沒入具保人之保證金，並無限制被告於法院裁定
    前業已到案，即不得裁定沒入。且法律係課以具保人應促使
    被告按期到案執行，倘若被告已有逃匿事實，具保人顯有未
    盡具保之責任，此時即已符合沒入保證金之要件（構成要件
    合致），應有上開法條所定得沒入保證金之事由，要無以嗣
    後法院裁定時點被告有無遭警緝獲之不確定因素，據以認定
    被告是否構成逃匿。是本件裁定時雖被告甲○○業已入監執
    行，自不影響本院對於沒入保證金要件（即被告於檢察官聲
    請沒入保證金時有無逃匿之事實）。
(二)、被告甲○○因強盜殺人案件，經臺灣桃園地方法院檢察署檢
    察官指定保證金新臺幣（下同）50,000元，由具保人乙○○
    繳納後，准予交保候傳。聲請人以被告逃匿未到案，且具保
    人經傳訊亦拒不帶同受刑人到署，聲請將具保人繳納之保證
    金50,000元沒入。是本案所應審究者當係被告甲○○於檢察
    官傳喚到案執行之際，有無逃匿之事實。經查：
１、被告甲○○因強盜殺人案，經台灣高等法院以95年度重上更
    四字第7號判處有期徒刑13年，嗣經上訴最高法院於95年5月
    11日以95年度台上字第2591號駁回上訴確定；又被告甲○○
    因上開案件於91年10月12日經裁定羈押於台灣桃園看守所，
    嗣於91年12月12日因具保人乙○○出具新台幣（下同）50,0
    00元後，經法院准許具保停止羈押出所等情，有臺灣桃園地
    方法院保證金收據影本、臺灣高等法院被告前案紀錄表在卷
    可稽明確。
２、又台灣桃園地方法院檢察署為執行上開有期徒刑，乃先後發
    執行傳票傳喚被告於95年7月31日、95年8月29日到案執行，
    並一併通知具保人，該等執行傳票均先後於95年7月24日、9
    5年8月11日寄存送達於被告周訓宏、具保人乙○○之共同住
    所「台北縣中和市○○街232巷15弄17號5樓」，而被告甲○
    ○、具保人乙○○亦確有收受上開二次執行傳票等事實，業
    據具保人乙○○於本院訊問時陳述在卷，且被告甲○○於95
    年8月25日具狀向台灣桃園地方法院檢察署請求執行延期時
    ，亦表明有收受95年8月29日之執行傳票無訛，且有法務部
    戶役政連結作業系統戶籍資料1紙、臺灣桃園地方法院檢察
    署送達證書四紙附卷可稽。是雖台灣桃園地方法院檢察署送
    達被告甲○○應於95年7月31日到案執行之傳票因寄存送達
    生效時間係於其應到案日期之後而屬送達無效，然已足認被
    告甲○○、具保人乙○○於95年7月間均確已知悉被告甲○
    ○應到案執行一情。
３、被告甲○○經上開傳喚卻未到案，具保人乙○○經通知亦未
    促被告甲○○到案，台灣桃園地方法院檢察署囑託台灣板橋
    地方法院檢察署核發拘票拘提被告甲○○，員警於95年9月2
    9日至上址拘提被告未獲，嗣經發佈通緝，被告甲○○始於9
    5年11月8日經員警通知自行到案等情，有台灣板橋地方法院
    檢察署檢察官拘票、拘提報告書、被告甲○○緝獲到案之調
    查筆錄各一份在卷可憑。
４、是被告甲○○、具保人乙○○於95年7月間均已明確知悉被
    告甲○○應到案執行，被告甲○○卻未到案，具保人乙○○
    亦未促被告甲○○到案，復經員警至上址執行拘提未獲，迄
    至發佈通緝後，被告甲○○始於95年11月8日自行到案，依
    上開客觀事證，當已足認被告甲○○於此期間有逃匿之事實
    。
５、至具保人乙○○雖陳稱：該期間被告甲○○均與具保人乙○
    ○等家人居住於上址，但因腸胃問題不適，需要療養一段時
    間，收到執行傳票有向地檢署請假，只是沒有收到答覆，所
    以不知道同不同意，亦不知道被告甲○○遭到通緝，知道後
    是被告甲○○自行投案，是被告甲○○沒有逃匿之故意，不
    應沒入其保證金云云。惟查，經本院就被告甲○○病情一事
    函詢被告甲○○所稱唯一就診之雙怡診所，該診所函覆略稱
    ：被告甲○○於95年間曾於95年1月4日因感冒、於95年7月
    25 日因下腹肚子痛、於95年8月21日因下腹肚子痛腹瀉，至
    診所看診共三次，並無辦理住院等語；而觀諸被告甲○○上
    開病情僅係腹痛、腹瀉，況於95年8月21日就診後並未回診
    、亦未曾住院，又經本院質以具保人乙○○何以員警於95年
    9 月29日執行拘提被告甲○○未獲，具保人乙○○陳稱被告
    甲○○當時並無行動不方便，所以不會一整天待在家等語；
    是在在足認被告甲○○之病情非重，並無所謂因病不能到案
    執行之情，是被告甲○○顯係無正當理由任意不到案執行甚
    明。至被告甲○○經通緝後，於95年11月8日雖係自行到案
    ，然此乃上開任意不到案執行之逃匿舉止後之情事，係被告
    甲○○經事後思量抑或迫於已遭通緝而不得不到案之無奈，
    亦不得而知，自不得以此事後之舉遽以推論被告甲○○先前
    並無逃匿之意。末者，被告甲○○雖於95年8月25日具狀向
    台灣桃園地方法院檢察署請求延期執行，然未曾經檢察官同
    意，被告甲○○見此仍未按時到案，益見被告甲○○逃匿之
    意，無從為被告甲○○、具保人乙○○任何有利之認定，即
    被告甲○○、具保人乙○○上開事由均不足推翻客觀上被告
    甲○○有逃匿行為之事證。從而，認被告甲○○於上開時期
    ，確有逃匿之事實，聲請人之聲請應為正當，而為沒入乙○
    ○所繳納之保證金50,000元等語。
四、本院認：
(一)、原裁定認定檢察官執行傳票被告應於95年8月29日到案執行
    ，於95年8月11日合法寄存送達被告，而被告於95年8月21日
    因腸、胃不適就診，有雙怡診所所開立診斷證明上載有胃、
    十二指腸瘍，功能胃腸障礙，宜休息療養，繼續門診治療
    附卷可佐。再被告亦於95年8月25日聲請延緩執行，亦經台
    灣桃園地方法院檢察署收文之聲請狀可憑。則在被告有病就
    醫，且主動聲請欲延緩執行，而未經執行檢察官函覆得否准
    許前，於95年8月29日未到案執行，能否即謂被告有逃匿之
    情？非無探求之餘地。
(二)、退萬步言之，縱認被告有逃匿，惟本案經檢察官於95年11月
    9日向原法院聲請沒入保證金，有原法院之收文戳章為憑，
    而原法院於95年11月15日以95年度聲字第3714號第一次裁定
    （該裁定固經本院以95年度抗字第1058號撤銷）沒入具保人
    乙○○繳納之保證金，然被告於95年11月8日業已入監，有
    本院之被告前案紀錄表可考，則在聲請人於95年11月9日向
    原法院聲請裁定沒入具保人之保證金時，被告業已在前一日
    入監執行，則此時具保人之具保責任即因被告入監執行而告
    消滅，原法院在被告逃匿中未裁定沒入保證金，自不得於被
    告入監執行再沒入具保人所繳納之保證金。
(三)、原法院之裁定以被告逃匿即得沒入具保人所繳納之保證金，
    縱裁定時被告已緝獲歸案，亦不影響沒入保證金之要件云云
    ，與上開最高法院見解，尚有歧異之處，為本院所不採。從
    而原法院遽為沒入抗告人所繳之5萬元保證金，是否適法，
    即有再詳酌之必要。抗告人以上揭抗告意旨指摘原裁定不當
    ，尚非全無理由，爰將原裁定撤銷，並發回原法院，另為適
    法之裁定。
五、據上論斷，依刑事訴訟法第413條前段，裁定如主文。
中　　華　　民　　國　　96　　年　　8 　　月　　23　　日
　　　　　　　　　刑事第十四庭   審判長法　官   陳志洋
　　　　　　　　　　　　　　　 　　　  法　官   蔡聰明
　　　　　　　　　　　　　　　 　　　  法　官   林秀鳳
以上正本證明與原本無異。
不得再抗告。
                                       書記官   高士童
中　　華　　民　　國　　96　　年　　8 　　月　　24　　日
